臺灣臺北地方法院民事裁定　　　　　　　　99年度金字第54號
原　　　告　覃筱雯
　　　　　　孫蘭萍
　　　　　　蕭怡琪
上二人共同
訴訟代理人　許麗紅律師
被　　　告　台新國際商業銀行股份有限公司
兼法定代理　吳東亮
人
訴訟代理人　吳建謀
被　　　告　蔡偉哲
　　　　　　白湘潔
　　　　　　　　　　　　號1樓
上列當事人間請求回復原狀等事件，本院裁定如下：
    主  文
本件移送臺灣板橋地方法院。
    理  由
一、按訴之全部或一部，法院認為無管轄權者，依原告聲請或依
    職權以裁定移送於其管轄法院，民事訴法第28條第1項定有
    明文。
二、本件原告主張：其於民國97年間起向被告台新國際商業銀行
    股份有限公司（下稱台新銀行）申購連動債券，惟被告台新
    銀行違背相關注意義務，且兩造間契約因有民法第72條規定
    情事而無效，被告台新銀行應依民法第113條、第114條、第
    184條、第227條、第544條及證券交易法第20條規定，對原
    告負回復原狀、損害賠償責任；被告吳東亮、蔡偉哲、白湘
    潔則應依信託業法第35條、民法第188條、第184條規定與被
    告台新銀行對原告負連帶損害賠償責任；而被告對原告所負
    上開債務為不真正連帶債務等情。查：
  (一)雖被告台新銀行公司營業所位於台北市○○○路，被告吳東
    亮、蔡偉哲、白湘潔住所地分別位於臺北市、新北市，但依
    民事訴訟法第20條但書規定，在該法第53條第1、2款所定被
    告數人之共同訴訟，若有該法第4至19條特別審判籍下，則
    被告住所、營業所所在地法院此時對之無管轄權，原告僅得
    向該共同訴訟特別審判籍法院起訴。
  (二)次按因侵權行為涉訟者，得由行為地之法院管轄，亦為民事
    訴訟法第15條第1項所明定者。此所指「因侵權行為涉訟者
    」，包括本於侵權行為所生之損害賠償訴訟。
    1.又所謂行為地，凡為一部實行行為或其一部行為結果發生
      之地皆屬之，即除實行行為地外，結果發生地亦包括在內
      ，參最高法院56年台抗字第369號判例。惟參諸上開條文
      之立法理由，就不法行為地傾向於指係實行不法行為之地
      ，而非發生不法行為結果之地，益徵最高法院上開判例載
      示「其一部行為結果發生之地」之旨，宜採限縮解釋，而
      認所稱結果發生之地，係與構成侵權行為要件事實之全部
      或一部，有直接或最重要之牽連關係者為限，庶符立法原
      意，並可避免一造濫訴致令他造遠赴法院苛受應訴負擔之
      弊，不宜擴張泛指任何間接或常出於偶然而不確定，或僅
      屬被害人空泛主張管轄原因事實而未經釋明之地，均為此
      所述之結果地。
    2.是以，當事人間本於侵權行為所生之損害賠償訴訟，均茲
      所謂因侵權行為涉訟，而管轄權之有無，自應依當事人主
      張之原因事實，並按諸前揭法律關於管轄之規定，以定其
      侵權行為地或結果地，並進而認定其管轄法院，且在無其
      他特別審判籍管轄法院之適用清形，法院自得依職權移轉
      管轄。
    3.如前所述，原告對全體被告係本於侵權行為之法律關係起
      訴請求者，有民事訴訟法第15條特別審判籍規定適用，至
      於對被告台新銀行部分則另有基於契約關係而為請求；惟
      本件自原告主張之原因事實以觀，應屬於民事訴訟法第53
      條第2款之共同訴訟類型，依民事訴訟法第20條但書規定
      ，在該法第53條第2款所定被告數人之共同訴訟，若有該
      法第4至19條特別審判籍下，則被告住所、營業所所在地
      法院此時對之無管轄權，原告僅得向該共同訴訟特別審判
      籍法院起訴。
    4.次查，原告係遭理財專員即被告蔡偉哲、白湘潔之不法加
      害行為而受有損害者（見起訴狀第5頁記載）。加以，本
      件連動債券之申購係在被告台新銀行之中和、埔墘分行，
      被告台新銀行中和、埔墘分行分別位於新北市○○區○○
      路341號、新北市○○區○○路2段168號，有原告提出之
      附表四及本院職權調閱之服務據點查詢在卷可證。又原告
      住所分別設於新北市中和區、永和區，業經原告於起訴狀
      記載綦詳外，故本件損害結果發生地亦位於新北市。綜此
      ，本件侵權行為地位於新北市，茲既被告營業所、住所之
      所在地不在同一法院，是依民事訴訟法第20條但書之規定
      ，自應由共同管轄法院即臺灣板橋地方法院管轄。
  (三)末按，所謂本案之言詞辯論，係指被告於言詞辯論期日或準
    備程序期日，就為訴訟標的之法律關係為實體上之陳述而言
    。據此，因本院尚未進行言詞辯論或準備程序，自無同法第
    25條規定擬制合意管轄適用之情形，附此敘明。
  (四)茲原告向無管轄權之本院起訴，顯係違誤。應依職權將本件
    移送於該管轄法院。
三、依首開法條裁定如主文。
中    華    民    國   100    年    1     月    3     日
                  民事第五庭    法  官  羅月君
以上正本係照原本作成
如對本裁定抗告須於裁定送達後10日內向本院提出抗告狀，並繳
納抗告費新臺幣1,000元
中    華    民    國   100    年    1     月    3     日
                                書記官  王文心